【裁判字號】    99,易緝,9
【裁判日期】    990830
【裁判案由】    妨害自由
【裁判全文】
臺灣雲林地方法院刑事判決               99年度易緝字第9號
公  訴  人  臺灣雲林地方法院檢察署檢察官
被      告  丙○○
上列被告因妨害自由案件，經檢察官提起公訴（96年度偵字第16
06號），本院判決如下：
    主  文
丙○○連續犯恐嚇危害安全罪，累犯，處有期徒刑捌月，減為有
期徒刑肆月，如易科罰金，以銀元佰元即新臺幣玖佰元折算壹
日。
    犯罪事實
一、丙○○前因傷害案件，經臺灣臺中地方法院以94年度中簡字
    第885 號判處有期徒刑2 月確定，於民國94年8 月16日易科
    罰金執行完畢。緣乙○○積欠陳佳敏新臺幣100 萬元之債務
    未還，陳佳敏（業經本院以97年度易字第228 號判處無罪，
    嗣經臺灣高等法院臺南分院以98年度上易字第493 號判決駁
    回上訴確定）遂委託丙○○幫忙協商還款事宜，詎丙○○竟
    基於恐嚇之概括犯意，連續為下列行為：
    (一)先於94年11月23日14時56分許，攜帶陳佳敏所簽立之委託
      書，前往乙○○、甲○○（乙○○之夫）位於雲林縣斗六
      市○○路752 號住處（下稱「欣萱茶莊」），向乙○○及
      甲○○恫稱：「我們專門處理法院所不能處理的事，如果
      你不還的話，就要找你父母、子女處理，會讓你們死的很
      難看。」等語，以此加害乙○○及甲○○生命、身體之事
      恐嚇乙○○及甲○○，致乙○○及甲○○均心生畏懼，而
      生危害於安全。
    (二)又於94年12月26日（起訴書誤載為94年12月25日）15時47
      分許，駕駛未懸掛車牌之黑色自小客車，並攜帶以玻璃瓶
      承裝內含汽油味之紅色油漆，前往乙○○之公公蕭欽仁位
      於雲林縣西螺鎮○○路71號住處（下稱「西螺蕭欽仁住處
      」），丟擲上開玻璃瓶至前開「西螺蕭欽仁住處」大門，
      以此加害乙○○及甲○○生命、身體之事恐嚇乙○○及甲○○，經蕭欽仁轉知乙○○及甲○○，致乙○○及甲○○
      均心生畏懼，致生危害於安全。
    (三)復於94年12月26日晚間某時許，駕車並攜帶油漆前往乙○○之女婿陳俊良位於雲林縣虎尾鎮68號之1 之上班處所（
      下稱「虎尾陳俊良處所」），噴灑上開油漆至前開「虎尾
      陳俊良處所」之大門及車輛，以此加害乙○○及甲○○生
      命、身體之事恐嚇乙○○及甲○○，經陳俊良轉知乙○○
      及甲○○，致乙○○及甲○○均心生畏懼，致生危害於安
      全。
二、案經乙○○、甲○○訴由雲林縣警察局西螺分局報告臺灣雲
    林地方法院檢察署檢察官偵查起訴。
    理  由
壹、程序（即證據能力）部分：
    按被告以外之人於審判外之陳述，雖不符刑事訴訟法第159
    條之1 至第159 條之4 為規定，而當事人於審判程序同意作
    為證據，法院審酌該言詞陳述或書面陳述作成時之情況，認
    為適當者，亦得為證據。當事人、代理人或辯護人於法院調
    查證據時，知有第159 條第1 項不得為證據之情形，而未於
    言詞辯論終結前聲明異議者，視為有前項之同意，刑事訴訟
    法第159 條之5 定有明文。查本件檢察官、被告於言詞辯論
    終結前，對於下述本院採為認定犯罪事實依據之各項供述及
    書面證據之證據能力及對於卷附各傳聞證據之證據能力，均
    未聲明異議，復經本院於審理時逐一提示予檢察官、被告表
    示意見，檢察官及被告對於本院所為之提示，就證據能力方
    面並無爭執，且本院審酌該等證據之取得過程並無瑕疵，與
    本案待證事實間復具有相當之關聯性，經本院審酌上開證據
    並無顯不可信之情況，採納該等證據自無礙被告於程序上之
    彈劾詰問權利，而認上開證據合於刑事訴訟法第159 條之5
    之規定，是以之為本案證據並無不當，自得採為本件認定事
    實之基礎，至於證明力如何，則為本院自由裁量、判斷之範
    圍，亦此敘明。
貳、認定犯罪事實所憑之證據及認定之理由：
一、犯罪事實欄一、(一)部分：
    訊據被告丙○○就上開事實坦承不諱（本院99年度易緝字第
    9 號卷《下稱本院卷Ａ》第69頁反面、第73頁），核與證人
    即告訴人甲○○於警詢、檢察事務官詢問、檢察官偵訊、本
    院97年6 月24日審理中證述：94年11月23日當天伊有在現場
    ，伊和證人乙○○在屋內，被告拿證人陳佳敏之委託書來，
    向伊及乙○○恫稱「我們專門處理法院所不能處理的事，如
    果你不還的話，就要找你父母、子女處理，會讓你們死的很
    難看。」伊會害怕等語（雲林縣警察局西螺分局西警偵字第
    0950010033號卷《下稱警卷》第5 頁、96年度偵字第1606號
    卷《下稱偵卷》第33頁、本院97年度易字第228 號卷《下稱
    本院卷Ｂ》第84、91頁），證人即告訴人乙○○於檢察事務
    官詢問、檢察官偵訊中、本院97年6 月24日審理中證述：94
    年11月23日當天被告拿委託書，問伊是否有欠陳佳敏錢，伊
    回答有，但法院已經在處理了，被告即說「我們專門處理法
    院所不能處理的事，如果你不還的話，就要找你父母、子女
    處理，會讓你們死的很難看。」因為他說要找家裡大大小小
    ，所以伊會害怕等語（偵卷第25、35、36頁、本院卷Ｂ第77
    、80頁）相符，並有94年11月23日14時54分、56分之監視錄
    影光碟翻拍照片5 張附卷可稽（警卷第30至32頁），亦經本
    院調閱上開卷宗核閱屬實，是被告此部分之自白，與事實相
    符，堪以採信。
二、犯罪事實欄一、(二)部分：
    訊據被告就上開犯罪事實坦承不諱（本院卷Ａ第69頁反面、
    第73頁），核與證人甲○○於檢察事務官詢問、檢察官偵訊
    、本院97年6 月24日審理中證述：94年12月26日15時許，被
    告向「西螺蕭欽仁住處」大門丟擲有汽油味之油漆，我父親
    蕭欽仁報後案，我有趕過去，有聞到汽油味，我會害怕等語
    （偵卷第6 、32、33、34頁、本院卷Ａ第85頁反面、第91頁
    反面、第92頁），證人乙○○於本院97年6 月24日審理中證
    稱：被告向「西螺蕭欽仁住處」潑紅色油漆，當天我沒有在
    那邊，我知道之後很害怕，監視器拍到丟擲紅色油漆之人是
    被告等語（本院卷Ａ第77頁反面、第78頁、第80頁反面）相
    符，並有94年12月26日15時47分之監視錄影光碟翻拍照片10
    張附卷可稽（警卷第25至27頁、第34、35頁），是被告此部
    分之自白，與事實相符，堪以採信。又被告前往「西螺蕭欽
    仁住處」投擲紅色油漆之日期，依監視錄影光碟翻拍照片及
    上開證人之證述，應為94年12月26日，而非94年12月25日，
    起訴書此部分應屬誤載，應予更正，附此敘明。
三、犯罪事實欄一、(三)部分：
    訊據被告就上開犯罪事實坦承不諱（本院卷Ａ第69頁反面、
    第73頁），核與證人甲○○於檢察官偵訊、本院97年6 月24
    日審理中證述：94年12月26日被告有前往「虎尾陳俊良處所
    」對車子潑油漆，這樣也對我造成恐懼等語（偵卷第34頁、
    本院卷Ａ第85頁反面、第92頁反面），證人乙○○於本院97
    年6 月24日審理中證述：事前被告有打電話要陳俊良轉告我
    ，要我出面處理，陳俊良要他直接找我，但後來就發生了油
    漆噴車子的事，我知道之後很害怕，因為擔心他會報復等語
    （本院卷Ａ第78頁、第81頁）相符，並有94年12月26日之監
    視錄影光碟翻拍照片4 張附卷可稽（偵卷第9 頁），是被告
    此部分之自白，與事實相符，堪以採信。
四、綜上所述，被告自94年11月23日起至94年12月26日止，連續
    以上開方式，將加害乙○○及甲○○生命、身體之事恐嚇乙○○及甲○○，事證明確，應依法論科。
五、至於公訴意旨雖認被告與共犯陳佳敏就上開犯罪事實部分，
    均有犯意聯絡，應成立共同正犯云云，惟查：
    (一)按共犯之成立，除共同實施犯罪行為者外，就其他人之行
      為負共犯之責者，以有意思聯絡為要件，若事前並未合謀
      ，實施犯罪行為之際，又係出於行為者獨立之意思，即不
      負共犯之責（最高法院19年上字第694 號判參照）。又按
      共同正犯，必須有意思之聯絡為必要，如實施犯罪時，一
      方意在殺人，一方意在傷害，即不能以其同時在場而令實
      施傷害者，亦負共同殺人責任，故共同正犯之所以應對其
      他共同正犯所實施之行為負全部責任者，以就其行為有犯
      意聯絡者為限，若他犯所實施之行為超越原計劃之範圍，
      而為其所難以預見者，則僅應就其所知之程度，令其負責
      任，未可概以共同正犯論（最高法院90年度臺上字第483
      號判決意旨參照）。
    (二)經查，證人乙○○於本院97年6 月24日審理時證稱：我不
      知道陳佳敏有無叫被告用恐嚇的方式來向我討債，陳佳敏
      如何跟被告說，我不清楚等語（本院卷Ｂ第82頁反面、第
      83頁）；證人甲○○於亦結證稱：我沒有聽到被告說是陳
      佳敏叫他來恐嚇的，他只是出具陳佳敏的委託書（本院卷
      Ｂ第88頁）。參諸上述乙○○、甲○○於證詞以觀，僅能
      證明係被告受陳佳敏委託，而向乙○○索討債務，並無法
      使本院得到被告與陳佳敏間有恐嚇犯意聯絡之確信。
    (三)又參以，證人乙○○、甲○○於本院審理時雖均證稱：被
      告第一次即94年11月23日恐嚇時，曾見過陳佳敏，其餘各
      次均未提及陳佳敏有隨同前往，然就陳佳敏該次究如何出
      現在案發現場，證人乙○○、甲○○先均一致證稱：當天
      陳佳敏先帶被告丙○○等人去陳佳敏母親家，再一同去曾
      月省家，之後，被告及6 、7 人到我家，陳佳敏則走回他
      母親家等語（本院卷Ｂ第80、85、87頁）；證人甲○○於
      檢察官偵查中則改證稱：「第一次是94年11月初來的，直
      接到我跟我太太住的家裡，那天來的有3 、4 個人，並帶
      著陳佳敏的委託書來，我有跟他講法院有在處理了。之後
      他們就去我家隔壁找陳佳敏的媽媽，並到曾月省家…。」
      等語（偵卷第6 頁）。經互核前述證詞以觀，證人甲○○
      關於該部分之證述內容前後迥異，況且，證人乙○○於檢
      察官偵查中則未曾證述及陳佳敏曾有上開帶領被告之舉動
      （偵卷第25至26頁、第35至36頁）。衡諸常情，甲○○、
      乙○○係以陳佳敏為被告提出告訴，就陳佳敏參與本次恐
      嚇犯行之程度應係盡其可能告知檢察官，然乙○○卻對陳
      佳敏之作為隻字未提，遲至於本院97年6 月24日審理作證
      時，始交待陳佳敏之去向，且其所證述之過程又與證人甲○○於偵查中所證述之情節不符，足見證人乙○○、甲○○於本院審理時所證稱：被告第一次即94年11月23日恐嚇
      時，曾見過陳佳敏乙節，其可信度已不高，尚難憑信。
    (四)再者，證人甲○○初於本院97年6 月24日審理作證，經檢
      察官詰問：「陳佳敏知道此事否？」時，係證稱：「我不
      知道她（陳佳敏）知不知道，但他（指被告）有拿陳佳敏
      的委託書來。」等語（本院卷Ｂ第84頁反面），未就當日
      是否見過陳佳敏一情有所陳述，待檢察官請求本院提示證
      人乙○○同日之證詞後，證人甲○○始答稱：「對，她母
      親住在我隔壁第3 間。」等語（本院卷Ｂ第84頁反面），
      顯然甲○○未特別在意陳佳敏之出現，並有附和證人乙○○證詞之嫌疑。反觀證人甲○○於偵查中，經檢察官訊問
      ：「（丙○○）何時來的？」乙節，即為上開「第一次是
      94年11月初來的，直接到我跟我太太住的家裡，那天來的
      有3 、4 個人，並帶著陳佳敏的委託書來，我有跟他講法
      院有在處理了。之後他們就去我家隔壁找陳佳敏的媽媽，
      並到曾月省家…。」等語之證述內容（偵卷第6 頁）。經
      核之證人甲○○於偵查中之陳述過程一貫、未間斷，且未
      經誘導，係自然而然脫口說出，符合一般人之記憶常因距
      案發時間較近而印象深刻之經驗法則，應與事實較為接近
      。本院參酌上情，因而認為證人甲○○於檢察官偵查中證
      述被告當日離開「欣萱茶莊」後，始前往陳佳敏母親住處
      ，再轉至曾月省家乙節，應屬實情。準此，縱使證人乙○○、甲○○所證被告該次（即第1 次）係以惡害通知之方
      式向乙○○催討債務為真，然依前所述，被告於索債未果
      後，始前往陳佳敏母親住處找陳佳敏，已在被告行為後，
      無從逕認定陳佳敏就被告該次之恐嚇犯行，事前有何犯意
      之聯絡。
    (五)復查，被告丙○○於檢察官偵查中，先經以被告身分訊問
      時供稱：「（陳佳敏有無跟你們說錢收回來就好，不管用
      何方法？）我不敢確定。」等語（偵卷第47頁）。嗣經具
      結後，由檢察官以證人身分訊問固改證稱：「（陳佳敏也
      知道你們用這種手段去要錢？）是。」等語（偵卷第48頁
      ）。準此可見，被告丙○○何以一開始不敢確定陳佳敏委
      託其討債之手段，最後又能肯認陳佳敏知悉其討債方式，
      其同日之陳詞前後矛盾，又未能說明原由，其上述供證之
      可信度已有存疑，尚難遽採。其次，依上述檢察官所提出
      之訊問內容僅謂：「陳佳敏也知道你們用【這種手段】去
      要錢？」等語，乃泛稱【這種手段】，至於【這種手段】
      ，係屬如何之行為，則未具體描述，是被告丙○○就檢察
      官之提問所為之回答，究係如何手段，已無法斷定。
    (六)至證人陳俊良於檢察官偵查中及本院97年6 月24日審理中
      雖均證稱，於96年12月20日，曾在「欣萱茶莊」聽到丙○○向乙○○表示陳佳敏叫丙○○把乙○○「彈掉（台語）
      」（偵卷第66頁、本院卷Ｂ第94頁）。惟按如證人以聞自
      他人（即原始證人）在審判外之陳述作為內容之陳述，因
      非陳述其親自聞見或經歷之事實，而屬傳聞之詞，即無從
      藉由被告與其對質及對其詰問，以擔保其陳述內容之真實
      性，又因該他人（即原始證人）非親自到庭作證，法院無
      從命其具結而為誠實之陳述，亦無從藉由被告對質詰問權
      之行使，以確認該傳聞陳述之真偽，以之作為不利被告之
      證據，即侵害被告憲法上之對質詰問權，除法律另有規定
      外，應認不具證據能力（最高法院94年度臺上字第3907號
      判決參照）。查證人陳俊良此部分之證述內容，無非聽聞
      丙○○轉述陳佳敏與被告丙○○間之談話，核屬傳聞證據
      ，揆諸前開最高法院判決意旨，應無證據能力，自不得作
      為認定陳佳敏與被告丙○○間有恐嚇犯意聯絡之憑據，併
      予敘明。
    (七)綜上所述，本件應係被告丙○○獨自為之，而非與陳佳敏
      共同為之。
、新舊法比較：
一、被告行為後，於94年2 月2 日修正公布之刑法，業自95年7
    月1 日起施行。而修正後刑法第2 條規定為新舊法比較適用
    之準據法，並無涉行為可罰性要件之變更，故於95年7 月1
    日刑法修正施行後，如有新舊法比較，應逕依修正後刑法第
    2 條第1 項規定，為「從舊從輕」之比較。而本次法律變更
    ，比較時應就罪刑有關之共犯、未遂犯、想像競合犯、牽連
    犯、連續犯、結合犯以及累犯加重、自首減輕暨其他法定加
    減原因（如身份加減）與加減例等一切情形，綜其全部罪刑
    之結果而為比較（最高法院95年5 月23日95年度第8 次刑事
    庭會議決議）。
二、經查：
    (一)被告行為後，修正後刑法（新法）第33條第5 款規定「罰
      金：新臺幣1 千元以上，以百元計算之」，與修正前刑法
      第33條第5 款規定「罰金：（銀元）1 元以上」不同。比
      較新舊法結果，以修正前即行為時法較有利於被告。
    (二)修正後刑法刪除第56條連續犯規定，是行為人數犯罪行為
      於新法施行後，即應分論併罰。此刪除雖非犯罪構成要件
      之變更，惟業影響行為人刑罰之法律效果，自屬法律有變
      更，比較新舊法結果，適用被告行為時刑法第56條規定，
      對其並無不利。
    (三)關於易科罰金折算標準，依被告行為時刑法第41條第1 項
      前段、罰金罰鍰提高標準條例第2 條規定（現已刪除），
      係以銀元100 元以上、300 元以下，即新臺幣300 元以上
      、900 元以下折算1 日。依修正後刑法第41條第1 項前段
      規定，則係以新臺幣1000元、2000元、3000元折算1 日，
      經比較新舊法，新法對被告亦未有利。
    (四)累犯：關於第47條累犯之規定，係將原「受有期徒刑之執
      行完畢，或受無期徒刑或有期徒刑一部之執行而赦免後，
      5 年以內再犯有期徒刑以上之罪者為累犯，加重本刑至2
      分之1 」之規定，修正為刑法第47條第1 項「受徒刑之執
      行完畢，或一部之執行而赦免後，5 年以內故意再犯有期
      徒刑以上之罪者為累犯，加重本刑至2 分之1 」。本案被
      告無論依修正前刑法第47條或修正後之刑法第47條第1 項
      之規定，均構成累犯，並無不同，故適用新法並無較有利
      於被告。
    (五)綜上開法律修正前後之整體比較，適用94年2 月2 日修正
      後之刑罰法律，對被告並未較有利，自應適用修正前刑法
      相關規定（但易刑處分不納入綜合比較及一體適用之範圍
      ，最高法院24年度上字第4634號判例及95年度第8 次刑事
      庭會議決議參照）。
    (六)又被告行為時，刑法第305 條之法定本刑，其中關於罰金
      部分，依罰金罰鍰提高標準條例第1 條前段規定，就其原
      定數額提高為10倍，並依現行法規所定貨幣單位折算新臺
      幣條例第2 條規定，以新臺幣元之3 倍計算，換言之，被
      告行為時之刑法第305 條之法定本刑，就罰金部分，經折
      算為新臺幣後，為原定罰金數額之30倍；而被告行為後，
      依95年6 月14日公布之刑法施行法第1 條之1 規定：「中
      華民國94年1 月7 日刑法修正施行後，刑法分則編所定罰
      金之貨幣單位為新臺幣。94年1 月7 日刑法修正時，刑法
      分則編未修正之條文定有罰金者，自94年1 月7 日刑法修
      正施行後，就其數額提高為30倍。但自72年6 月26日至94
      年1 月7 日新增或修正之條文，就其所定數額提高為3倍
      。」而刑法第305 條自72年6 月26日至94年1 月7 日間並
      無修正，是依據前開刑法施行法第1 條之1 之規定，刑法
      第305 條之法定本刑，自95年7 月1 日起，其罰金單位改
      為新臺幣，並就原訂數額提高為30倍，與刑法施行法第1
      條之1 修訂前之數額並無不同。是刑法施行法第1 條之1
      施行後，罰金刑貨幣單位雖有「銀元」、「新臺幣」之更
      異，惟適用結果之罰金額度則無二致，就罰金法定刑提高
      之「刑罰權規範內容」並無利或不利變更，自不生新、舊
      法之比較問題。
    (七)刑法第55條關於想像競合犯規定，修正後之規定雖增列但
      書「不得科以較輕罪名所定最輕本刑以下之刑」，惟此乃
      科刑之限制，係法理之明文化，非屬法律之變更，故無新
      舊法比較及綜合比較之問題，應逕行適用裁判時之刑法第
      55條規定，附此敘明。
肆、論罪科刑部分：
一、核被告所為，係犯刑法第305 條之恐嚇危害安全罪。被告所
    犯各次恐嚇危害安全犯行，時間緊接，手段相近，被害人相
    同，所犯為構成要件相同之罪名，顯係基於概括犯意反覆為
    之，為連續犯，應依修正前刑法第56條規定，以一罪論，並
    加重其刑。被告上開所犯，係以一行為恐嚇告訴人乙○○、
    甲○○2 人法益，為同種想像競合犯，應從一重處斷。再被
    告有如犯罪事實欄所載徒刑執行完畢之前科紀錄，有卷附臺
    灣高等法院被告前案紀錄表可按，其於受徒刑之執行完畢後
    ，5 年以內故意再犯本件有期徒刑以上之罪，為累犯，應依
    修正前刑法第47條之規定遞加重其刑。
二、爰審酌被告前有違反槍砲彈藥刀械管制條例及妨害自由等前
    科，有臺灣高等法院被告前案紀錄表1 份在卷可參，素行不
    良，其受委託代為催討債務，為求告訴人乙○○清償債務，
    即以上開方式恐嚇告訴人乙○○及甲○○，造成告訴人乙○○及甲○○心理之危害，迄未與告訴人達成和解賠償其損失
    ，惟念及其犯罪後坦承犯行，犯後態度尚可，其女兒罹患神
    經系統之其他及未明示部位之惡性腫瘤，有被告所提出之全
    民健康保險重大傷病核定審查通知書及戶籍謄本影本各1 紙
    可參，家庭生活狀況不佳等一切情狀，量處如主文所示之刑
    。另被告雖具狀陳稱其因有年邁雙親及3 位幼子需撫養，而
    3 女患有惡性神經母細胞癌之罕見癌症，現又發病中，恐怕
    來日有限，因被告在外有正當工作，更是家中唯一經濟支柱
    ，請依刑法第59條酌減其刑云云。惟按刑法第59條之酌量減
    輕其刑，必於犯罪之情狀，在客觀上足以引起一般同情，認
    為即予宣告法定低度刑期，猶嫌過重者，始有其適用（最高
    法院51年臺上字第899 號判例意旨參照）。然查本件被告恐
    嚇危害安全犯行，肇因於被告為催討債務，而以犯罪事實所
    載之方式恐嚇告訴人乙○○及甲○○，本院審酌該等犯罪情
    節，尚難認有何足以引起一般同情或顯可憫恕之情狀，自無
    刑法第59條規定之適用，併予敘明。
三、又中華民國96年罪犯減刑條例已於96年7 月16日施行，其第
    5 條規定：「本條例施行前，經通緝而未於中華民國96年12
    月31日以前自動歸案接受偵查、審判或執行者，不得依本條
    例減刑。」係指96年7 月16日上開條例施行前經通緝，而未
    於96年12月31日前自動歸案者，不得依該條例減刑；如係該
    條例施行前遭通緝，而於該條例施行前緝獲歸案，或【於該
    條例施行後始行通緝者】，不論是否自動歸案，均無上開不
    得減刑規定之適用（最高法院96年度臺非字第332 號判決、
    97年臺非字第268 號判決意旨參照）。查，本件被告曾：(一)
    經本院於該條例施行後即97年5 月27日，以97年雲院隆刑弘
    緝字第105 號通緝書發佈通緝，於97年7 月15日緝獲；(二)復
    經本院於97年9 月11日，以97年雲院明刑弘緝字第175 號通
    緝書發佈通緝，於99年4 月6 日緝獲等情，有本院97年雲院
    隆刑弘緝字第105 號通緝書、97雲院隆刑弘銷字第143 號撤
    銷通緝書、97年雲院明刑弘緝字第175 號通緝書、99雲院恭
    刑廉銷字第65號撤銷通緝書各1 紙在卷可稽（本院卷Ｂ第62
    、144 、199 頁、本院99年度他字第12號卷第33頁），則揆
    諸前開判決意旨，本件被告犯罪之時間既係在96年4 月24日
    以前，且所犯之罪並無中華民國96年罪犯減刑條例第3 條所
    列情形，應依該條例第2 條第1 項第3 款之規定，減其刑期
    2 分之1 ，並諭知減得之刑易科罰金折算標準。
伍、不另為無罪諭知部分：
一、公訴意旨另以：被告另與陳佳敏、洪秉承基於恐嚇之犯意聯
    絡，於95年1 月13日（起訴書誤載為95年1 月12日，業據檢
    察官於審理時更正）22時31分許，共同前往「欣萱茶莊」，
    以兇狠口氣謂「過年快到了，是否有錢可以還給陳佳敏？」
    等語，恐嚇乙○○，致乙○○心生畏懼，而生危害於安全，
    因認被告此部分所為，亦係涉犯刑法第305 條恐嚇危害安全
    罪嫌。
二、按犯罪事實應依證據認定之，無證據不得認定犯罪事實。又
    不能證明被告犯罪者，應諭知無罪之判決，刑事訴訟法第15
    4 條第2 項、第301 條第1 項分別定有明文。又刑事訴訟法
    第156 條第2 項規定，被告或共犯之自白，不得作為有罪判
    決之唯一證據，仍應調查其他必要之證據，以察其是否與事
    實相符。蓋共犯縱經轉換為證人，經具結所為之陳述，性質
    上仍屬被告之自白，是被告或共犯雖經自白，仍應調查其他
    必要之證據，足認與事實相符者，始得採為證據。其立法目
    的，乃欲以補強證據擔保自白之真實性，亦即以補強證據之
    存在，藉之限制自白在證據上之價值。而所謂補強證據，則
    指除該自白本身外，其他足資以證明自白之犯罪事實確具有
    相當程度真實性之證據而言；雖其所補強者，非以事實之全
    部為必要，但亦須因補強證據與自白之相互利用，而足使犯
    罪事實獲得確信者，始足當之（最高法院98年度臺上字第20
    20號判決意旨參照）。
三、再按刑法第305 條之恐嚇罪，所稱以加害生命、身體、自由
    、名譽、財產之事，恐嚇他人者，係指以使人生畏怖心為目
    的，而通知將加惡害之旨於被害人而言（最高法院52年臺上
    字第751 號判例意旨參照）。刑法上之恐嚇危害於安全罪，
    係指行為人以未來之惡害通知被害人，使其發生畏怖心理而
    言。亦即所謂之恐嚇，須指以言語、舉動足以使人生畏怖心
    者方屬之，而該言語或舉動是否足以使他人生畏怖心，應依
    社會一般觀念衡量之，如行為人之言語、舉動，若依社會一
    般觀念，尚難認係惡害之通知，而不足以使人心生畏怖，則
    被害人主觀之心理狀態，自以為是之想法，自難謂已構成恐
    嚇要件。經觀諸公訴意旨認被告丙○○與共犯洪秉承一同前
    往「欣萱茶莊」，並由共犯洪秉承所施以之惡害通知為：「
    過年快到了，是否有錢可以還給陳佳敏」等語，依其表面文
    義並無以加害生命、身體、自由、名譽、財產之事，恐嚇他
    人之任何話語，已難認係屬惡害之通知。又衡之社會一般觀
    念，上開言語，亦尚不足以使人心生畏怖，即非屬惡害之通
    知，要與恐嚇罪之構成要件有間。準此，本件縱使共犯洪秉
    承確曾對乙○○為上開說詞，亦不成立刑法第305 條之恐嚇
    罪。
三、被告丙○○雖於本院98年8 月17日審理中，坦承上開犯行（
    本院卷Ａ第69頁反面、第73頁），惟查：
    (一)共犯洪秉承於警詢固坦白承認：我在95年初，由「阿連」
      （經指認照片後，應係丙○○）帶我一同前往西螺鎮一家
      民宅，找他的朋友問事情，當天人不在就離往。後來又與
      【陳佳敏】一同前往斗六一間茶莊，只有我進去，我向該
      女子詢問，過年快到了，是否有錢可以還陳佳敏100 萬元
      ，她說沒有錢等語（警卷第19頁）。其於本院審理中亦為
      相同之供（證）述內容（本院卷Ｂ第106 頁），即共犯洪
      秉承係證稱前往「欣萱茶莊」之人為伊與陳佳敏。
    (二)證人乙○○於本院審理時先證稱：伊有印象被告丙○○及
      洪秉承有一起去「欣萱茶莊」，但洪秉承有無說「過年快
      到了，是否有錢可以還給陳佳敏？」，伊已忘記。（第4
      次95年1 月12日12時31分《按：應為95年1 月13日》有去
      「欣萱茶莊」，係由何人一同去？）我知道丙○○有去。
      （洪秉承有無去？）我忘記了。（最後一次妳無法確定洪
      秉承有無去？）我不確定。（最後一次也是丙○○對妳說
      話？）對。（說什麼？）就是叫我拿錢出來還，也是一直
      說，不然要讓我們死得很難看，不讓我們好過。（95年1
      月12日《按：應為95年1 月13日》這天有說這些話？）只
      要他去我看到他，我就會怕了。（當天究有無說那些話？
      ）應該沒有講等語（本院卷Ｂ第78頁反面、第81、82頁）
      。是由被害人乙○○之上開證詞，已無法肯定確認被告丙○○與洪秉承當天是否有一同前往「欣萱茶莊」，並由洪
      秉承為上開言詞之通知，更遑論被害人乙○○當天有因洪
      秉承之上開言詞通知，而心生畏怖，自不足為被告丙○○
      不利之事實認定。
    (三)另證人甲○○於本院審理中證稱：洪秉承前往「欣萱茶莊
      」之時間應為95年1 月13日，並非同年月12日（本院卷Ｂ
      第93頁），與公訴人起訴之犯罪時間不同，此部分業經檢
      察官於審理時更正（本院卷Ａ第50頁）。而甲○○當日確
      實不在現場，此為證人甲○○於本院審理時證述明確（本
      院卷Ｂ第93頁），則證人甲○○就被告丙○○是否有與洪
      秉承一同前往「欣萱茶莊」，及洪秉承當日向乙○○談論
      之具體內容為何，均確實無法證明。何況，證人甲○○復
      證稱：當天乙○○沒有跟我說洪秉承到我們家作什麼，只
      說他來過，我也沒有追問（本院卷Ｂ第89頁反面、第90頁
      ）。是依證人甲○○之上開證詞，亦無法證明被告丙○○
      是否有與共犯洪秉承當日一同前往「欣萱茶莊」，及共犯
      洪秉承當日與乙○○之談話內容，而為被告丙○○不利之
      認定。
    (四)綜參上開事證，公訴人認定被告丙○○與共犯陳佳敏、洪
      秉承基於恐嚇之犯意聯絡，由被告丙○○與共犯洪秉承一
      同前往「欣萱茶莊」乙情，僅有被告丙○○之自白。而且
      ，由共犯洪秉承對乙○○所表示之上開話語部分，則僅有
      共犯洪秉承之自白，均乏其他證據可佐，已無從為被告丙○○有罪認定之唯一依據。再者，共犯洪秉承當日所為之
      上開言詞，衡之社會一般觀念，亦尚不足以使人心生畏怖
      ，自非屬惡害之通知，要與恐嚇罪之構成要件有間。
四、綜上所述，起訴意旨所為之上開認定，自有未洽，此部分本
    應為無罪之諭知。惟公訴意旨認此部分與前開論罪科刑部分
    有刑法修正前連續犯之裁判上一罪關係，爰不另為無罪之諭
    知。
據上論斷，應依刑事訴訟法第299 條第1 項前段，刑法第2 條第
1 項前段、第56條（修正前）、第305 條、第47條（修正前）、
第41條第1 項前段（修正前），刑法施行法第1 條之1 第1 項、
第2 項前段，廢止前罰金罰鍰提高標準條例第2 條，現行法規所
定貨幣單位折算新臺幣條例第2 條，中華民國96年罪犯減刑條例
第2 條第1 項第3 款、第7 條、第9 條，判決如主文。
本案經檢察官傅克強到庭執行職務。
中    華    民    國    99    年    8     月    30    日
                  刑事第一庭      審判長法  官  陳宏卿
                                        法  官  文昌
                                        法  官  陳美利
以上正本證明與原本無異。
如不服本判決應於收受判決後10日內向本院提出上訴書狀，並應
敘述具體理由；其未敘述上訴理由者，應於上訴期間屆滿後20日
內向本院補提理由書（均須按他造當事人之人數附繕本）。「切
勿逕送上級法院」。
                                        書記官  王秀如
中    華    民    國    99    年    8     月    30    日
附錄法條：
中華民國刑法第305條
（恐嚇危害安全罪）
以加害生命、身體、自由、名譽、財產之事，恐嚇他人致生危害
於安全者，處 2 年以下有期徒刑、拘役或 3 百元以下罰金。

司法院資訊處製作；財團法人民間司法改革基金會備份。
